臺灣臺南地方法院民事判決　　　　　　100年度家訴字第337號
原　　　告　　新光行銷股份有限公司
法定代理人　　李明新
訴訟代理人　　郭峻昇
被　　　告　　陳美娜
兼訴訟代理人　陳超文
上列當事人間請求宣告改用分別財產制事件，經本院於民國100
年10月5日言詞辯論終結，判決如下：
    主      文
被告陳超文與被告陳美娜間之夫妻財產制改用分別財產制。
訴訟費用新臺幣仟元由被告負擔。
    事實及理由
一、原告主張：
  （一）被告陳超文積欠原告新臺幣（下同）208,685元，及其
        中140,354元自民國97年1月28日起至清償日止按年息百
        分之19.71計算之利息，暨按上開利息總額百分之10計
        算之違約金，上開債權迭經原告催請，被告陳超文均置
        之不理，拒不償還債務，嗣原告聲請強制執行無效果，
        而獲發鈞院100年度司執字第25864號債權憑證在案。
  （二）查被告陳超文與被告陳美娜為夫妻，且未曾向法院聲請
        辦理夫妻分別財產契約登記，應以法定財產制為其夫妻
        財產制，原告為此爰依民法第1011條之規定，訴請宣告
        被告陳超文與被告陳美娜間夫妻財產制改用分別財產制
        。
  （三）並聲明：如主文所示。
二、被告陳超文、陳美娜則以：被告陳超文、陳美娜名下均無財
    產得清償原告等語，資為抗辯。並聲明：原告之訴駁回。
三、得心證之理由：
  （一）按夫妻未以契約訂立夫妻財產制者，除本法另有規定外
        ，以法定財產制，為其夫妻財產制，民法第1005條定有
        明文。次按債權人對於夫妻一方之財產已為扣押，而未
        得受清償時，法院因債權人之聲請，得宣告改用分別財
        產制，民法第1011條亦規定甚明。而所謂未得受清償，
        包括全無可扣押之物或所扣押之物數量不足及所扣押之
        財產不足清償該為扣押之債權人債權等情形，最高法院
        89年度台上字第854號判決可資參照。又此法條立法意
        旨，係為貫徹物權法定主義及保護交易安全，同時避免
        夫妻藉登記夫妻財產制之方式，逃避債權人之強制執行
        。
  （二）查原告主張被告陳超文積欠原告208,685元，及其中
        140,354元自97年1月28日起至清償日止按年息百分之
        19.71計算之利息，暨按上開利息總額百分之10計算之
        違約金，上開債權迭經原告催請，被告陳超文均置之不
        理，拒不償還債務，嗣原告聲請強制執行無效果，而獲
        發本院100年度司執字第25864號債權憑證在案，又被告
        陳超文與被告陳美娜為夫妻，被告二人未以契約訂立夫
        妻財產制，應以法定財產制為其夫妻財產制之事實，業
        據原告提出戶籍謄本影本1件、司法院夫妻財產制查詢
        畫面影本1件、本院100年度司執字第25864號債權憑證
        影本1件為證，並經本院依職權調取本院100年度司促字
        第539號支付命令民事聲請事件卷宗及100年度司執字第
        25864號民事執行事件卷宗核閱綦詳，且為被告陳超文
        、陳美娜所不爭執，是原告主張之上開事實堪信為真實
        。至被告陳超文、陳美娜辯稱渠等名下均無財產得清償
        原告云云，並無礙於被告陳超文為原告之債務人之認定
        ，是被告執此辯稱被告二人無改用分別財產制之必要，
        自非可採。
  （三）綜上，本件原告為被告陳超文之債權人，經強制執行後
        ，原告之債權未為受償，而獲發本院100年度司執字第
        25864號債權憑證，是原告依民法第1011條之規定，聲
        請宣告被告夫妻二人改用分別財產制，洵屬有據，應予
        准許。
四、據上論結，本件原告之訴為有理由，依民事訴訟法第78條、
    第85條第1項前段、第87條第1項，判決如主文。
中    華    民    國   100    年    10    月    19    日
                  家事法庭    法  官  葉惠玲
以上正本係照原本作成
如對本判決上訴，須於判決送達後20日內向本院提出上訴狀，如
委任律師提起上訴者，應繳納上訴審裁判費。
中    華    民    國   100    年    10    月    19    日
                              書記官  謝麗首